臺灣臺北地方法院刑事判決　　　　　　　　　　　　九十三年度訴字第一四六五號
　　公　訴　人　臺灣臺北地方法院檢察署檢察官
　　被　　　告　甲○○
　　右　一　人
　　選任辯護人　張凱輝律師
　　　　　　　　林辰彥律師
　　　　　　　　賴志凱律師
　　被　　　告　丙○○
　　右　一　人
　　選任辯護人　鐘炯鈁律師
　　被　　　告　乙○○
　　右　一　人
　　指定辯護人　本院公設辯護人　沈芳萍
右列被告等因殺人未遂等案件，經檢察官提起公訴（九十三年度偵字第一七五０二號
），本院判決如左：
    主  文
甲○○連續意圖為自己不法之所有，結夥三人以上，攜帶凶器，以強暴脅迫至使不能
抗拒，而取他人之物，累犯，處有期徒刑玖年，扣案如附表編號一所示之物，均沒收
；又殺人未遂，累犯，處有期徒刑柒年，扣案如附表編號一、二、三所示之物，均沒
收；應執行有期徒刑拾伍年，扣案如附表編號一、二、三所示之物，均沒收。
丙○○意圖為自己不法之所有，結夥三人以上，攜帶兇器，以強暴脅迫至使不能抗拒
，而取他人之物，累犯，處有期徒刑捌年，扣案如附表編號一所示之物，均沒收。
乙○○意圖為自己不法之所有，結夥三人以上，攜帶兇器，以強暴脅迫至使不能抗拒
，而取他人之物，處有期徒刑柒年陸月，扣案如附表編號一所示之物，均沒收。
    事  實
一、甲○○前曾於民國八十四年間因殺人未遂案件，經本判處有期徒刑五年六月確定
    ，於八十六年五月二十六日縮短假釋出監，於八十九年六月六日執行完畢，丙○○前曾於八十六年間因違反麻醉藥品管理條例案件，經臺灣板橋地方法院判處有
    期徒刑三月確定，於八十九年六月九日易科罰金執行完畢，乙○○前曾於八十六
    年間因傷害致重傷案件，經臺灣高等法院臺中分院判處有期徒刑一年八月，緩刑
    四年確定，另於九十三年間因施用毒品案件，經臺灣彰化地方法院於九十三年五
    月十九日判處有期徒刑四月確定（不構成累犯），均仍不知悔改，甲○○明知未
    經許可，不得持有可發射子彈具有殺傷力之改造玩具手槍及子彈，竟意圖行搶於
    九十二年十二月間，在台北市南港區○○○路與研究院路口處，以新台幣（以下
    同）二萬元之代價，向一年綽號「阿忠」之不詳姓名男子，購買可發射子彈，具
    有殺傷力，仿WALTHER 廠PPK/S 型半自動手槍製造之玩具手槍換裝土造金屬槍管
    而成之改造玩具手槍二把（含彈匣共二個，槍枝管制編號0000000000
    號、0000000000號），以及具有殺傷力口徑７．８ｍｍ土造子彈七顆
    （其中一顆於九十三年八月二十七日擊發，二顆於槍彈鑑定時擊發），藏置於住
    處房間內或所使用車輛後行李箱備胎處，而無故持有。
二、甲○○基於意圖為自己不法所有之概括犯意，先於九十三年八月十四日夜間，夥
　　同丙○○，駕駛Ｇ２—７０５２號自小客車，至台北市○○○路六十巷二號搭載
    當時尚不知計劃之乙○○，於翌日零時許共同往台北市松山火車站，由甲○○尋
    覓強盜之作案對象，恰伊媚兒服飾店老闆丁○○獨自前往松山火車站旁之停車場
    ，欲駕駛所有之車號八九一八—ＪＳ自小客車離去，甲○○見機不可失，遂上前
    以預藏之前開可發射子彈，具有殺傷力，仿WALTHER廠PPK/S型半自動手槍製造之
    玩具手槍換裝土造金屬槍管而成之改造玩具手槍枝（槍枝管制編號000000
    0000號）及子彈，要脅丁○○上車，丙○○、乙○○二人見狀，三人結夥基
    於以脅迫至使不能抗拒而使他人交付財物之犯意聯絡，丙○○則持黑色玩具長槍
    一把（現已滅失）與乙○○分站丁○○左右兩側，致使丁○○不能抗拒，進入前
    揭車號八九一八—ＪＳ自小客車後座中央，由甲○○駕駛，丙○○坐於後座左方
    ，乙○○則坐於後座右方，共同往台北縣石碇鄉新興坑方向行駛，期間甲○○以
    乙○○犯案，翌日要偷渡至大陸為由，先強取丁○○皮包中之人民幣一千元，並
    向丁○○強索新台幣（以下同）一千萬元，經討價還價，丁○○不得已同意以轉
    帳方式支付二百萬元，途中，甲○○要求丙○○、乙○○強押丁○○不得目視窗
    外，乙○○即以手肘撞擊丁○○使其不得抬頭，後甲○○指示丙○○於半途先行
    下車，沿路查探警察臨檢情形，於返回時取得甲○○銀行帳戶資料，再與甲○○
    及乙○○在台北縣石碇鄉新興坑山下會合，因丙○○索取帳戶資料無法使用，甲○○遂再聯絡不知情綽號「謝仔」不詳姓名男子開車至前址提供甲○○之帳號，
    此時由丙○○駕駛丁○○之前揭車輛，乙○○則坐於後座右方，在山區繞路等待
    甲○○，迨甲○○與丙○○及乙○○會合後，便一同下山至台北市○○區○○街
    二十九之三號華僑商業銀行自動櫃員機，甲○○命丙○○下車陪同丁○○以金融
    卡自其帳號000000000000000號帳戶轉帳二百萬元至甲○○提供
    之帳號00000000000000號帳戶，然因金額過大而未成交，甲○○
    因得款未果乃心有未甘，遂再令丙○○陪同丁○○至前述提款機提領十萬元現金
    予甲○○後，始將丁○○釋放；甲○○並朋分丙○○二萬元，乙○○一萬元，並
    將丙○○所持之前揭黑色玩具長槍一把槍予以丟棄。
三、甲○○承前強盜之概括犯意，復於九十三年八月二十七日四時二十五分許，至位
    於台北市○○區○○路一一九巷十五號一樓之弘迪服飾店，見負責人戊○○及其
    妻林家安正整理欲打烊之際，持預藏之前揭改造槍枝二把（槍枝管制編號0
　　000000000號、0000000000號）及子彈七顆，侵入其內（侵
　  入住宅部分未據告訴），喝令戊○○及林家安不許動，並要求交付店中現金置於
    隨身攜帶之安全帽內，致使戊○○及林家安不能抗拒，將店中及戊○○身上之現
    金共五千三百七十元置於該安全帽交付給甲○○，惟因金額過少，導致甲○○不
    悅，而持槍分抵戊○○之頭部及腰際，戊○○為免甲○○傷及已懷孕之林家安，
    遂出手反抗，甲○○即持槍把重擊戊○○之頭部，使其受有頭部外傷及頭皮撕裂
　　傷之傷害；林家安見狀趁隙逃出呼救，甲○○恐事跡敗露，急忙向外逃竄，戊○○仍冒風險隨後追捕，甲○○為圖脫免，竟另起殺人之未必故意，回首持槍向戊○○射擊一槍後即行逃逸，因槍彈未能完全擊發致未擊中戊○○，使其倖免於難
    。甲○○於慌亂中朝台北市○○○路方向逃逸，進入中坡北路三十五號地下停車
　　場，並將槍枝管制編號0000000000號之改造手槍，丟棄在９６０５—
　  ＤＰ號自小客車車底，再從另一樓梯出口離去，嗣巡邏警網經過該地，將甲○○
    當場逮捕，並扣得如附表所示之改造玩具手槍、子彈、前揭甲○○所有供犯罪所
    用之安全帽一頂及電擊棒一支、手銬一付。
四、案經內政部警政署刑事警察局移送暨台北市政府警察局信義分局報請臺灣臺北地
    方法院檢察署檢察官偵查起訴。
    理  由
一、訊據被告甲○○雖坦承右揭時地所為之行為，惟矢口否認其有強盜及殺人未遂之
    犯意，辯稱：其係向丁○○借款，否則不會以自己之帳號請其匯款，其雖持右揭
    改造玩具手槍至弘迪服飾店，惟其係以槍枝質押向戊○○借款，因戊○○所交付
    之款項過少，其因一時氣憤始以槍抵其頭部，經戊○○反抗，其即離去，並未回
    首向戊○○開槍，其並無殺人之犯意云云；被告丙○○雖坦承於右揭時地曾與被
    告甲○○、乙○○共同所為之行為，惟矢口否認其有強盜之犯意，辯稱其係誤認
    被告甲○○係向丁○○討債，不知其所為係強盜行為，其並未對丁○○施以暴行
    ，並於被告甲○○要求丁○○提款時曾阻止丁○○繼續提款云云；被告乙○○雖
    坦承於右揭時地與被告甲○○、丙○○所為行為，惟矢口否認涉有強盜犯行，辯
    稱其係因被告甲○○持有槍枝，其不得已始加入被告甲○○之計劃，其並未對丁○○施暴云云，惟查：
    （一）被告甲○○於九十二年十二月間起未經許可持有可發射子彈，具有殺傷力
　　　　　之改造玩具手槍及子彈之事實，業經其坦承不諱，並有該等改造槍彈扣案
　　　　　可稽（如附表），該等槍彈經內政部刑事警察局鑑定結果，確為仿WALTHE
　　　　　R廠PPK/S型半自動手槍製造之玩具手槍換裝土造金屬槍管而成改造玩具手
　　　　　槍二把（含彈匣共二個，槍枝管制編號0000000000號、000
　　　　　0000000號），以及具有殺傷力口徑７．８ｍｍ土造子彈七顆（其
　　　　　中一顆於九十三年八月二十七日擊發，二顆於槍彈鑑定時擊發），有內政
　　　　  部刑事警察局槍彈鑑定書在卷可憑，被告甲○○之自白與事實相符。
    （二）被告甲○○、丙○○、乙○○三人與丁○○並不相識，三人於右揭時地共
          同由被告甲○○持槍，被告丙○○持硬物與被告乙○○共同脅迫丁○○進
          入其所有之自用小客車後座，並由被告丙○○、乙○○分坐兩側，由被告
          甲○○駕駛強押丁○○至山區，以被告乙○○欲逃亡需要金錢資助為由，
          脅迫至使丁○○不能抗拒，而取其身上所有之人民幣，並同意匯款及由被
          告丙○○陪同提領現金交付被告甲○○之事實，業據證人丁○○到庭證述
          屬實（見本院九十三年十二月十日審判筆錄），被告乙○○雖辯稱其係因
          被告甲○○持槍脅迫不得已才參與本件犯行，辯稱：其剛開始是開右前座
          的門，被告甲○○就要求其坐後座，其看到嬰兒座椅原不想上車，係因被
          告甲○○用髒話罵其，問其要不要上車，其不得已才上車云云，惟證人蔡
          安恭證稱：被告乙○○開門時，發現車子後座有嬰兒座椅，問被告甲○○
          有這個椅子怎麼坐，被告甲○○說你不會把嬰兒座椅丟掉，被告乙○○就
          將嬰兒座椅丟掉坐進來等語明確（見前揭筆錄）。按被告甲○○雖於當時
          持有前揭槍彈，惟尚無其他證據證明被告甲○○曾對被告乙○○施以強暴
          脅迫而使其參與強盜犯行，被告乙○○當時並未喪失意思自由，仍可選擇
          離去不參與，且其於車內並聽聞被告甲○○之指示，壓制丁○○不得抬頭
          ，事後並收得被告甲○○朋分之一萬元，則其所辯無強盜犯意係被脅迫而
          為云云，尚難採信（最高法院四十三年台上字第三六六號判例參照）。至
          被告丙○○辯稱其無強盜犯意，誤認係共同討債，惟其既坦承持玩具手槍
          脅迫丁○○上車，亦於車上聽聞被告甲○○以被告乙○○欲逃亡需要金錢
          資助為由向丁○○強索一千萬元，並依照被告甲○○指示，陪同丁○○匯
          款及提領現金，事後亦收得被告甲○○朋分之二萬元，則其所辯不知情云
          云，顯無可採，被告三人共同攜帶兇器強盜犯行，至為明確。
    （三）被告甲○○持右揭可發射子彈，具有殺傷力之改造玩具手槍二枝及子彈於
          右揭時地強盜戊○○、林家安之事實，業據證人戊○○到庭證述明確（見
          本院九十三年十一月十九日審判筆錄），被告甲○○亦坦承其所為之犯行
          ，雖其否認具有強盜之犯意，惟其持槍脅迫戊○○及林家安，致使其二人
          不能抗拒始交付現金等情，業據證人戊○○證述明確（見前揭筆錄），核
          與證人林家安於偵訊中證述情節一致（見偵一卷第二二至二三頁），則被
          告甲○○空言否認有強盜犯意，並不足採，其攜帶凶器強盜行為，應可認
          定。
    （四）被告甲○○著手右揭強盜行為後，因二人交付之金額過少，導致甲○○不
          悅，持槍分抵戊○○之頭部及腰際，戊○○為免甲○○傷及已懷孕之林家
          安而出手反抗，林家安見狀趁隙逃出呼救，甲○○為圖脫免，於戊○○隨
    　　　後追捕時，臨時基於殺人之未必故意，回首持槍向戊○○射擊一槍後即行
　　　　　逃逸，因槍彈未能完全擊發致未擊中戊○○之事實，亦據證人戊○○到庭
  　　　　證述其追出時，看到被告甲○○手中槍枝發出火花，當時被告持槍槍口係
　　　　　朝其方向等語明確（見前揭筆錄），雖被告甲○○辯稱當時並未擊發，惟
　　　　　該顆子彈於查獲時彈頭及彈身業已分離，顯係經擊發而未完全射出，有照
　　　　　片在卷可參，雖該顆子彈經送鑑定因彈底已生鏽且具雜亂之干擾紋痕，無
　　　　　法研判是否具撞擊痕跡，有內政部警政署刑事警察局刑鑑字第九三０二三
　　　　　五六四七號函在卷可參，惟該顆子彈既已分離，且證人戊○○亦證述其見
　　　　　到被告甲○○持槍冒出火花，則其係朝戊○○方向射擊之事實至明，被告
　　　　　甲○○持槍朝被害人方向射擊，顯係認該行為縱致戊○○死亡亦在所不惜
  　　　　，其具有殺人之未必故意至為明確。被害人戊○○未因而致死，則被告甲○○所犯殺人未遂之犯行，應可認定。
二、按被告甲○○所持之右揭未經許可持有可發射子彈具有殺傷力之改造槍枝，為客
    觀上具有危險性之兇器。被告丙○○及乙○○雖於事先不知被告甲○○之犯罪計
    劃，惟其於被告甲○○覓得作案對象後，即分站被害人丁○○二側致使被害人丁○○不能抗拒而共同為強盜行為，其三人係基於強盜之犯意聯絡，由被告甲○○
    攜帶兇器而結夥為之。核被告甲○○所為係犯槍砲彈藥刀械管制條例第十一條第
　　四項之未經許可持有可發射子彈具有殺傷力之改造槍枝罪、同條例第十二條第四
  　項之未經許可持有子彈罪及刑法第三百三十條第一項之加重強盜罪、刑法第二百
　　七十一條第二項之殺人未遂罪。被告丙○○及乙○○所為係犯刑法第三百三十條
　　第一項之加重強盜罪。被告三人就共同持有槍彈、加重強盜犯行部分，均有犯意
  　聯絡及行為分擔，應論以共同正犯。被告等一行為觸犯未經許可持有可發射子彈
　　具有殺傷力之改造槍枝罪及持有子彈罪，為想像競合犯，應依刑法五十五條之規
　  定，從一重槍砲彈藥刀械管制條例第十一條第四項規定處斷。被告甲○○二次加
    重強盜犯行，時間緊接，犯罪構成要件相同，係基於概括犯意為之，為連續犯，
　　應依刑法第五十六條，從重以結夥三人以上攜帶凶器強盜罪一罪論，並加重其刑
　　。被告等所犯未經許可持有改造槍枝罪及加重強盜罪有方法結果之牽連關係，應
　  依刑法第五十五條規定，從重依加重強盜罪處斷，公訴人認其二罪犯意各別，惟
    被告既係持槍為強暴脅迫被害人之手段，其二罪為具有牽連犯之關係，起訴意旨
    容有誤會，應予更正。被告甲○○所犯未經許可持有改造槍枝罪及殺人未遂罪有
    方法結果之牽連關係，應依刑法第五十五條規定，從重依殺人未遂罪處斷。被告
　　甲○○所為殺人未遂犯行係因被害人戊○○忽然反抗，並於其逃逸時隨後追捕，
　  其為圖脫免，始臨時起意而為，則其所犯殺人未遂罪與加重強盜罪，犯意各別，
    行為互殊，應依刑法第五十條規定，分論併罰，起訴意旨認其二罪有方法結果之
    牽連關係，容有誤會，應予更正。被告甲○○著手殺人之構成要件而未遂，應依
　　刑法第二十六條規定，減輕其刑，並先加後減之。被告甲○○、丙○○有如事實
　  欄所載之前科執行情形，有台灣高等法院被告全國前案紀錄表可稽，其於前案有
    期徒刑執行完畢後，五年內再犯有期徒刑以上刑之本罪，均為累犯，均依法加重
    其刑。爰審酌被告甲○○、丙○○、乙○○三人均有犯罪之前科，素行不良，被
    告甲○○年輕力壯，卻不思以正當手段謀取財富之犯罪動機、目的，及共同持兇
    器強盜危害人身自由之手段兇狠，嚴重影響社會秩序、被害人法益，並造成被害
    人心理上莫大而難以彌補之傷害及其等所強盜之財物數量、價值等所生危害，被
    告丙○○、乙○○係因被告甲○○之計劃始加入犯行與犯後坦承大部分犯行及犯
    後態度等一切情狀，分別量處如主文所示之刑，就被告甲○○部分，並定其應執
    行之刑，以資懲儆。
三、扣案如附表編號一、二所示之物，係屬違禁物，編號三所示之物，為屬被告甲○○所有供共同犯罪所用之物，均依法宣告沒收。至扣案之電擊棒一支、手銬一付
    雖為被告甲○○所有，惟無法證明係供犯罪所用或預備之物，爰不另為沒收之諭
    知，被告丙○○所持供犯罪所用之玩具長槍，經被告供稱業已丟棄滅失，爰不另
    為沒收之諭知，併此敘明。
據上論斷，應依刑事訴訟法第二百九十九條第一項前段，槍砲彈藥刀械管制條例第十
一條第四項、第十二條第四項，刑法第十一條前段、第二十八條、第二百七十一條第
二項、第一項、第三百三十條第一項、第二十六條、第五十五條、第五十一條第五款
、第四十七條、第三十八條第一項第一款、第二款，罰金罰鍰提高標準條例第一條前
段，判決如主文。
本案經檢察官李傳候到庭執行職務。
中　　　華　　　民　　　國　　九十三　　年　　 十二 　　月　　二十四　　日
                                      臺灣臺北地方法院刑事第十二庭
                                          審判長法  官  林銓正
                                                法  官  胡宏文
                                                法  官  沈君玲
右正本證明與原本無異。
如不服本判決，應於判決送達後十日內，向本院提出上訴狀。
                                                書記官  張富
中　　　華　　　民　　　國　　九十三　　年　　 十二　　 月　　三十一　　日
附錄本案所犯法條全文
槍砲彈藥刀械管制條例第十一條、第十二條，刑法第三百三十條、第二百七十一條
槍砲彈藥刀械管制條例第十一條
未經許可，製造、販賣或運輸第四條第一項第一款所稱其他可發射金屬或子彈具有殺
傷力之各式槍砲者，處五年以上有期徒刑，併科新臺幣一千萬元以下罰金。
未經許可，轉讓、出租或出借前項所列槍砲者，處三年以上十年以下有期徒刑，併科
新臺幣七百萬元以下罰金。
意圖供自己或他人犯罪之用，而犯前二項之罪者，處無期徒刑或七年以上有期徒刑，
併科新臺幣一千萬元以下罰金。
未經許可，持有、寄藏或意圖販賣而陳列第一項所列槍砲者，處一年以上七年以下有
期徒刑，併科新臺幣七百萬元以下罰金。
第一項至第三項之未遂犯罰之。
槍砲彈藥刀械管制條例第十二條
未經許可，製造、販賣或運輸子彈者，處一年以上七年以下有期徒刑，併科新台幣五
百萬元以下罰金。
未經許可，轉讓、出租或出借子彈者，處六月以上五年以下有期徒刑，併科新台幣三
百萬元以下罰金。
意圖供自己或他人犯罪之用，而犯前二項之罪者，處三年以上十年以下有期徒刑，併
科新台幣七百萬元以下罰金。
未經許可，持有、寄藏或意圖販賣而陳列子彈者，處五年以下有期徒刑，併科新台幣
三百萬元以下罰金。
第一項至第三項之未遂犯罰之。
中華民國刑法第三百三十條
犯強盜罪而有第三百二十一條第一項各款情形之一者，處七年以上有期徒刑。
前項之未遂犯罰之。
中華民國刑法第二百七十一條
(普通殺人罪)
殺人者，處死刑、無期徒刑或十年以上有期徒刑。
前項之未遂犯罰之。
預備犯第一項之罪者，處二年以下有期徒刑。
附表
一、仿WALTHER廠PPK/S型半自動手槍改造玩具手槍一枝（含彈匣一個、槍枝管制編號
    0000000000號）、改造子彈七顆（其中一顆於九十三年八月二十七日
    擊發，二顆於槍彈鑑定時擊發）。
二、仿WALTHER廠PPK/S型半自動手槍改造玩具手槍一枝（含彈匣一個、槍枝管制編號
    0000000000號）。
三、安全帽一頂。
